【裁判字號】    98,易,1072
【裁判日期】    981130
【裁判案由】    竊盜
【裁判全文】
臺灣高雄地方法院刑事判決              98年度易字第1072號
公  訴  人  臺灣高雄地方法院檢察署檢察官
被      告  黃素卿
                    現於臺灣高雄女子監獄
上列被告因竊盜案件，經檢察官提起公訴（98年度偵字第9582號
），本院判決如下：
    主  文
黃素卿犯結夥攜帶兇器竊盜罪，累犯，處有期徒刑壹年。
    事  實
一、黃素卿於民國94年間因施用毒品等案件，經本院以94年度訴
    字第2795號分別判處有期徒刑6 月、4 月，應執行有期徒刑
    9 月確定，復於同年間又因施用毒品等案件，經本院以95年
    度訴字第1656號分別判處有期徒刑7 月、4 月確定，嗣經分
    別減刑為有期徒刑3 月又15日、2 月，應執行有期徒刑4 月
    又15日確定，與上開有期徒刑9 月之刑接續執行，而於96年
    7 月16日縮短刑期執行完畢。詎猶不知悔改，於97年3 月24
    日上午8 時許，夥同甲○○（另經本院以97年度易字第1131
    號判刑確定）及真實姓名年籍不詳之成年男子，共同基於意
    圖為自己不法所有之犯意聯絡，一同前往位於高雄縣林園鄉
    ○○村○○○路之鄉立納骨塔，由該不詳男子持客觀上足對
    人之生命、身體、安全造成危險之鐵鍬，撬開並取下該納骨
    塔外牆之欄杆鐵條3 條後，即交由黃素卿與甲○○於同日下
    午3 時30分許，共同將上開竊得之欄杆鐵條3 條載至位於高
    雄縣林園鄉○○路○段陳世勳所經營之「壹泉資源回收場」
    變賣，得款新臺幣（下同）500 元。嗣於同日下午3 時40分
    許，經該納骨塔管理員乙○○發覺後報警處理，為警在高雄
    縣林園鄉○○○路80號前查獲甲○○，並扣得上開欄杆鐵條
    ，因而查悉上情。
二、案經臺灣高雄地方法院檢察署檢察官自動偵查起訴。
    理  由
壹、程序部分（證據能力之審查）：
    按被告以外之人於審判外之陳述，雖不符刑事訴訟法第 159
    條之1 至第159 條之4 之規定，而經當事人於審判程序同意
    作為證據，法院審酌該言詞陳述或書面陳述作成時之情況，
    認為適當者，亦得為證據；當事人、代理人或辯護人於法院
    調查證據時，知有第159 第1 項不得為證據之情形，而未於
    言詞辯論終結前聲明異議者，視為有前項之同意，刑事訴訟
    法第159 條之5 定有明文。本件所援引之以下各項證據（詳
    後述），固有部分屬傳聞證據，然公訴人、被告於本院調查
    證據時，均知有前開第159 第1 項不得為證據之情形，被告
    表示同意作為證據使用（見本院易字卷第31頁），且於言詞
    辯論終結前，均未聲明異議，本院審酌該等證據作成時之狀
    況，並無違法取證之情事，且無不宜作為證據之情形，依前
    開說明，爰認均有證據能力，合先敘明。
貳、實體部分：
一、訊據被告黃素卿固然坦承有在上開時、地騎乘機車搭載共犯
    甲○○之事實，惟矢口否認有何結夥攜帶兇器竊盜之犯行，
    辯稱：我於97年3 月24日下午3 時許有到高雄縣林園鄉○○
    村○○○路鄉立納骨塔附近，我去那附近的目的是要向朋友
    綽號「阿敏」拿藥（海洛因），我有在施用海洛因，我在那
    裡遇到甲○○，在那邊聊天，後來我出來的時候，有經過林
    園鄉○○路○ 段「壹泉資源回收場」，又遇到甲○○，甲○
    ○叫我載他離開，載到半路，我就叫甲○○下車，下車我就
    自己騎走了，我沒有去壹泉資源回收場，我沒有竊盜云云。
    經查：
  (一)上揭犯罪事實，業據證人即共犯甲○○於另案（本院97年度
    易字第1131號）警詢及偵查時均供稱：警方於97年3 月24日
    15時40分所查獲之鐵圍牆，是我於97年3 月24日早上8 點在
    高雄縣林園鄉○○村○○○路納骨塔圍牆所竊取，有共犯，
    有1 名男子我不知道他的姓名，另1 名女子我都叫他「卿仔
    」（即被告黃素卿），鐵圍牆是該不詳男子拿鐵鍬偷的，再
    拿過來給我拿去壹泉資源回收場賣，我們3 人共同竊得3 片
    鐵圍牆，警方在高雄縣林園鄉○○○段1579號壹泉資源回收
    場所查獲之鐵圍牆是被告載我去變賣的，變賣500 元，我剛
    變賣完後，警方隨後在林園鄉○○○路80號前將我逮捕，他
    們2 人就跑了，所以只捉到我等語綦詳（見警2 卷第1 頁，
    偵1 卷第7 、8 頁，偵3 卷第6 至7 頁），另證人即現場目
    擊之高雄縣林園鄉立納骨塔管理員乙○○於本院另案（本院
    97年度易字第1131號）審理時證稱：甲○○偷納骨塔外面的
    鐵欄杆去賣，我有跟蹤到外面聯絡警察當場捉到，早上10點
    多就開始偷，我看他們有3 個人，2 女1 男，他們有拿鐵鍬
    ，就是男的去撬開，2 個女的拿去外面賣，其中有1 個較胖
    的沒有捉到，另1 個比較瘦的被捉到，鐵欄杆是在資源回收
    場看到，我在納骨塔看到有2 個女生扛鐵欄杆拿去回收場賣
    ，確定竊取的人有3 人等語歷歷（見偵5 卷第3 、4 、13、
    14頁），本院相互比對上開共犯甲○○及證人乙○○之供述
    內容，2 人就共犯甲○○、被告黃素卿及上開持鐵鍬之不詳
    男子共同在上開時、地竊取欄杆鐵條3 條，並由其持往壹泉
    資源回收場變賣之行竊人數、過程、銷贓手法等關於本案重
    要之情節均能清楚描述，且互核一致，足認被告確有如犯罪
    事實所載之竊盜犯行無疑，再參以被告亦不否認在上開時、
    地騎乘機車搭載共犯甲○○之事實，益徵被告確有如犯罪事
    實所載之竊盜犯行，至為灼然。
  (二)至被告雖以上詞抗辯，然與本院上開調查證據結果相悖，已
    非可採，且佐以被告先於98年2 月11日本院另案（本院97年
    度易字第1131號）審理時證稱於偵查時供稱：我在林園麥當
    勞那邊遇到甲○○，她叫我送她去五金行，我送她到那邊，
    她就自己下車云云（見偵5 卷第13頁反面），復於98年5 月
    26日偵查時供稱：我載甲○○到資源回收場後，她自己進去
    賣的，我就先騎走了，後來又遇到她再載她的云云（見偵 1
    卷第26頁），嗣於98年10月6 日本院準備程序時又改稱：我
    沒有去「壹泉資源回收場」云云（見本院審易卷第20頁反面
    ），末於98年11月11日本院審理時再改稱：我只有載甲○○
    去資源回收場而已（見本院易字卷第30頁），被告就其是否
    在上開時間前往壹泉資源回收場以及在何處搭載共犯甲○○
    等關於本案重要之事實，前後供述不一，互為矛盾，足認均
    係被告臨訟卸責之詞，不足採信。
  (三)此外，尚有證人即壹泉資源回收場負責人陳世勳於警詢時證
    稱：我於97年3 月24日15時30分許，以每公斤13元向竊嫌甲
    ○○收購贓物鐵條3 條等語屬實（見警2 卷第3 頁），並有
    林園鄉公所委託書1 紙、扣押筆錄、扣押物品目錄表各1 份
    、贓物領據1 紙、照片4 張在卷可稽（見警2 卷第4 、5 、
    7 至9 頁），並經本院另案以97年度易字第1131號審理後確
    認無疑，而有判決書1 份在卷可稽（見偵1 卷第3 、4 頁）
    ，足認被告確有如犯罪事實所載之竊盜犯行甚明。
  (四)從而，本案事證明確，被告犯行堪予認定，應依法論科。
二、按刑法第321 條第1 項第3 款之攜帶兇器竊盜罪，係以行為
    人攜帶兇器竊盜為其加重條件，此所謂兇器，其種類並無限
    制，凡客觀上足對人之生命、身體、安全構成威脅，具有危
    險性之兇器均屬之，且祇須行竊時攜帶此種具有危險性之兇
    器為已足，並不以攜帶之初有行兇之意圖為必要（最高法院
    79年臺上字第5253號判例意旨參照）。次按刑法上所謂結夥
    三人以上，係指有共同犯罪之故意，結為一夥而言。把風或
    接應行為，旨在排除犯罪障礙或助成犯罪之實現，在合同意
    思範圍內分擔犯罪行為之一部，故亦係共同正犯而應計入結
    夥之內（最高法院96年度台上字第3690號判決意旨參照）。
    查與被告黃素卿共同竊取鐵欄杆之不詳男子，係以鐵鍬撬開
    鐵欄杆之方式竊取，此有證人乙○○於本院另案審理中證述
    明確，是其既可用以拆卸鐵欄杆，足認其質地堅硬，在客觀
    上係可供為傷人生命、身體之器械，雖未扣案，然顯為具有
    危險性之兇器無疑。又據證人乙○○於本院另案審理時之證
    述，被告雖未實際持鐵鍬下手行竊，惟其已於一旁接應，並
    參與載運鐵欄杆變賣部分之犯行，實已共同參與竊盜行為無
    訛，應已構成結夥之要件。是本件被告既係以結夥3 人之方
    式，攜帶兇器即鐵鍬竊取納骨塔之鐵欄杆，故核其所為，係
    犯刑法第321 條第1 項第3 款、第4 款之結夥攜帶兇器竊盜
    罪。被告與共犯甲○○及上開不詳男子間，就上開結夥攜帶
    兇器竊盜犯行，有犯意聯絡及行為分擔，應論以共同正犯。
    又刑法第321 條第1 項第2 款規定毀越門扇、牆垣或其他安
    全設備而犯之，所謂「而犯之」，即須利用毀越門扇、牆垣
    或其他安全設備為行竊之手段，始符合該款規定之精神（司
    法院（84）廳刑一字第23001 號參照），而本件被告所竊取
    之鐵條欄杆3 條雖屬該納骨塔牆垣之一部分，且共犯之一之
    不詳男子確有以鐵鍬撬開鐵條欄杆之損壞牆垣行為，然被告
    等人並非利用毀壞牆垣作為行竊之手段，而遂其竊盜之結果
    ，僅係以該牆垣作為行竊之標的物，自不構成刑法第321 條
    第1 項第2 款之加重竊盜罪名，附此敘明。另被告前於94年
    間因施用毒品等案件，經本院以94年度訴字第2795號分別判
    處有期徒刑6 月、4 月，應執行有期徒刑9 月確定，復於同
    年間又因施用毒品等案件，經本院以95年度訴字第1656號分
    別判處有期徒刑7 月、4 月確定，嗣經分別減刑為有期徒刑
    3 月又15日、2 月，應執行有期徒刑4 月又15日確定，與上
    開有期徒刑9 月之刑接續執行，而於96年7 月16日縮短刑期
    執行完畢，有臺灣高等法院被告全國前案紀錄表1 紙附卷可
    稽，被告於上開有期徒刑執行完畢5 年內，故意再犯本件有
    期徒刑以上之罪，為累犯，應依刑法第47條第1 項規定，加
    重其刑。又起訴書公訴意旨雖認被告所竊取之欄杆鐵條為
    540 尺，共價值25萬元，然經證人即即壹泉資源回收場負責
    人陳世勳於警詢時證稱：我於97年3 月24日15時30分許，以
    每公斤13元向竊嫌甲○○收購贓物鐵條3 條，其他是上星期
    所收購，也是向甲○○所收購，共收購贓物鐵條有54塊（54
    0 尺、價值25萬元）等語（見警2 卷第3 頁），足認本次被
    告所竊得之欄杆鐵條僅有3 條，其餘扣案欄杆鐵條均係共犯
    甲○○於案發前1 星期所販賣，要與被告本件竊盜犯行無涉
    ，公訴意旨就此尚有未洽，然經檢察官當庭減縮犯罪事實，
    將被告犯罪所得更正為欄杆鐵條3 條（見本院易字卷第34頁
    ），本院自應僅就檢察官減縮後之犯罪事實為審理，附此敘
    明。爰審酌被告年值青壯，身心健全，不思以己力正當謀生
    ，反圖不勞而獲，夥同共犯甲○○及另名不詳男子，持堪為
    兇器使用之鐵鍬任意竊取他人財物，價值觀念偏差，侵害被
    害人之財產法益，對社會秩序危害甚大，所為實有不該，且
    犯後矢口否認犯行，態度不佳，並斟酌其犯罪動機、手段，
    及檢察官具體求刑有期徒刑1 年2 月，尚嫌過重等一切情狀
    ，量處如主文所示之刑，以資懲儆。另與被告共犯本案之不
    詳男子於行竊時所攜帶之鐵鍬1 只，因被告否認犯罪，無法
    查明係何人所有，復未扣案，並無證據證明現仍存在，為免
    將來沒收執行之困擾，爰不另為沒收之諭知，併此敘明。
據上論斷，應依刑事訴訟法第299 條第1 項前段，刑法第28條、
第321 條第1 項第3 款、第4 款、第47條第1 項，判決如主文。
本案經檢察官丙○○到庭執行職務。
中    華    民    國    98    年    11    月    30    日
                            刑事第五庭法  官 陳盈吉
以上正本證明與原本無異。
如不服本判決應於收受送達後10日內向本院提出上訴書狀，並應
敘述具體理由；如未敘述上訴理由者，應於上訴期間屆滿後20日
內向本院補提理由書（均須按他造當事人之人數附繕本）「切勿
逕送上級法院」。
中    華    民    國    98    年    11    月    30    日
                                      書記官  陳展榮
附錄本判決論罪科刑法條：
中華民國刑法第321條
（加重竊盜罪）
犯竊盜罪而有左列情形之一者，處 6 月以上、 5 年以下有期徒
刑：
一、於夜間侵入住宅或有人居住之建築物、船艦或隱匿其內而犯
    之者。
二、毀越門扇、牆垣或其他安全設備而犯之者。
三、攜帶兇器而犯之者。
四、結夥三人以上而犯之者。
五、乘火災、水災或其他災害之際而犯之者。
六、在車站或埠頭而犯之者。
前項之未遂犯罰之。


司法院資訊處製作；財團法人民間司法改革基金會備份。
